臺灣高等法院臺中分院刑事判決
111年度上訴字第1810號
上  訴  人  
即  被  告  蔡睿城



選任辯護人  葉憲森律師
上列上訴人因偽造有價證券等案件，不服臺灣臺中地方法院110
年度訴字第909號中華民國111年5月27日第一審判決（起訴案號
：臺灣臺中地方檢察署110年度偵緝字第348號、第368號），提
起上訴，本院判決如下：
    主  文
上訴駁回。
蔡睿城均緩刑伍年，緩刑期間付保護管束，並應向指定之政府機
關、政府機構、行政法人、社區或其他符合公益目的之機構或團
體，提供柒拾小時之義務勞務。
    事實及理由
壹、程序事項：
    按修正後之刑事訴訟法第348條規定：（第1項）上訴得對於
    判決之一部為之。（第2項）對於判決之一部上訴者，其有
    關係之部分，視為亦已上訴。但有關係之部分為無罪、免訴
    或不受理者，不在此限。（第3項）上訴得明示僅就判決之
    刑、沒收或保安處分一部為之。本件原審認定上訴人即被告
    蔡睿城（下稱被告）係犯原判決附表二編號1、2主文欄所示
    之罪，並量處如附表二編號1、2主文欄所示之刑及沒收。被
    告不服原判決，依首揭規定與說明，自應適用修正後之刑事
    訴訟法第348條定其上訴範圍。即倘若符合同條第3項的規定
    ，科刑事項已可不隨同其犯罪事實而單獨成為上訴之標的，
    且於上訴人明示僅就科刑事項上訴時，第二審法院即不再就
    原審法院所認定之犯罪事實為審查，而應以原審法院所認定
    之犯罪事實，作為論認原審量刑妥適與否的判斷基礎。而本
    件被告上訴狀載明不爭執犯罪事實，僅爭執科刑部分，此有
    刑事上訴理由狀1份在卷可稽（見本院卷第9至13頁），且被
    告及其辯護人於本院審理時亦言明僅就原判決「量刑部分」
    提起上訴，此有本院審理筆錄在卷足憑（見本院卷第76頁)
    ，故本件上訴範圍只限於原判決量刑部分，其餘部分，則不
    在上訴範圍（最高法院111年度台上字第1799號判決意旨參
    照），先予敘明。
貳、本案據以審查量刑妥適與否之原審所認定之犯罪事實、所犯
    罪名：
一、犯罪事實：
  ㈠蔡睿城意圖為自己不法之所有，基於詐欺取財及偽造私文書
    之犯意，先於民國107年7月至9月間某日，在其位於臺中市○○
    區○○路0段000巷00號之居所，偽造如附表一編號1所示之本
    票1紙(因未載發票日期而屬無效之票據)，致生損害於朱學
    忠；再於107年7月至9月間某日，在臺中市○○區○○街000巷0○
    0○0號，對其友人劉仲偉佯稱要借款予朱學忠賺取利息云云，
    並於同日在臺中市西屯區茗人茶行對面，提出其所偽造如附表
    一編號1所示之本票1紙，以取信於劉仲偉，並供劉仲偉拍攝該
    本票之照片，而行使該偽造之本票，致劉仲偉陷於錯誤，因
    而交付新臺幣（下同）12萬元予蔡睿城。嗣因蔡睿城遲未支
    付借款利息，劉仲偉遂於108年5月22日晚上8時許，在址設臺中
    市○○區○○街0000號之全家便利商店，向朱學忠提示該本票照
    片，朱學忠表示從未簽立該本票，劉仲偉始知受騙。
  ㈡又蔡睿城意圖為自己不法之所有，基於詐欺取財及偽造有價
    證券之犯意，先於109年3月20日前某日，在其位於臺南市新
    市區中正路附近之租屋處，偽造如附表一編號2所示之本票1
    紙，致生損害於劉仲偉；再於109年3月20日上午10時10分許
    ，在臺南市○市區○○街000號403室，對其同事邱憲永佯稱要
    借款予劉仲偉賺取利息云云，並提出其所偽造如附表一編號2
    所示之本票照片1張，以取信於邱憲永，致邱憲永陷於錯誤
    ，因而交付3萬元予蔡睿城。嗣因邱憲永遲未收到蔡睿城支
    付之利息，亦無法與蔡睿城取得聯繫，因而轉向劉仲偉催討，劉
    仲偉表示並未簽立該本票，邱憲永始知受騙。
二、所犯罪名：
    被告就犯罪事實㈠部分所為，係犯刑法第216條、第210條行
    使偽造私文書罪及同法第339條第1項詐欺取財罪；就犯罪事
    實㈡部分所為，係犯刑法第201條第1項偽造有價證券罪及同
    法第339條第1項詐欺取財罪。
三、刑之減輕事由：
　　偽造有價證券罪為最輕本刑3年以上有期徒刑之罪，考其立
    法意旨在維護市場秩序，保障交易信用，然同為觸犯偽造有
    價證券罪之行為人，其原因動機不一，犯罪情節未必盡同，
    或有專以偽造大量之有價證券販售圖利，亦有僅止於作為清
    償債務之擔保或清償債務之用，其偽造有價證券行為所造成
    危害社會之程度自屬有異，法律科處此類犯罪，所設之法定
    最低本刑卻同為「3年以上有期徒刑」，不可謂不重。於此
    情形，自非不可依客觀之犯行與主觀之惡性二者加以考量其
    情狀，是否有可憫恕之處，適用刑法第59條之規定酌量減輕
    其刑，期使個案裁判之量刑，能斟酌至當，符合罪刑相當原
    則及比例、平等原則（最高法院96年度台上字第6103號、97
    年度台上字第4319號判決意旨參照）。原審考量被告雖以其
    所偽造如附表一編號2所示之本票，用以取信於告訴人邱憲
    永，向告訴人邱憲永借款3萬元，其行為雖有不該，惟被告
    之犯罪動機尚屬單純，且據以行使該偽造有價證券之對象僅
    告訴人邱憲永，與一般重大擾亂金融秩序牟取不法利益之經
    濟犯罪者迥異，又被告已與告訴人邱憲永成立調解，有臺灣
    臺中地方法院111年度中司刑移調字第608號調解程序筆錄在
    卷可憑（見原審卷第371至372頁），執之與偽造有價證券罪
    法定刑3年以上10年以下有期徒刑相較，顯有情輕法重之憾
    ，因認被告犯罪之情狀顯可憫恕，科以最低度刑仍嫌過重，
    爰依刑法第59條之規定，酌減其刑。
參、上訴論斷之理由：
一、被告上訴意旨略以：被告因家中經濟急需而一時失慮，觸犯
    刑典，案發後被告配合檢警辦案，詳實自白坦承認錯，足見
    被告犯後並無虛偽隱匿或推諉卸責之情事，被告犯後態度甚
    為良好，已切實悔悟反省，非屬怙惡不悛之輩，且考量被告
    僅高職肄業，智識判斷能力不高，被告向無前科，且有正當
    工作，請鈞院從輕量刑等語。
二、駁回上訴之理由：按量刑係法院就繫屬個案犯罪之整體評價
    ，為事實審法院得依職權自由裁量之事項，故量刑判斷當否
    之準據，應就判決之整體觀察為綜合考量，不可摭拾其中片
    段，遽予評斷，苟已以行為人之責任為基礎，並斟酌刑法第
    57條各款所列情狀，在法定刑度內，酌量科刑，無偏執一端
    ，致明顯失出失入情形，即不得任意指摘為違法（最高法院
    108年度台上字第2294號判決意旨參照）。原審以被告上開
    犯罪事證明確，適用相關規定，以行為人之責任為基礎，審
    酌依刑法第57條各款所列一切情狀，分別量處如原判決附表
    二編號1、2主文欄所示之刑，已詳細敘述理由，顯已斟酌被
    告犯後坦承犯行及已與告訴人劉仲偉、邱憲永成立調解之犯
    後態度、智識程度、家庭經濟狀況等刑法第57條各款事由，
    係以行為人責任為基礎，兼顧對被告有利與不利之科刑資料
    ，既未逾越法定範圍，亦無違背公平正義之精神，客觀上不
    生量刑畸重之裁量權濫用，核與罪刑相當原則無悖，原判決
    量刑自無不當或違法。縱仍與被告主觀上之期待有所落差，
    仍難指原審量刑有何違誤。被告上訴意旨認原審量刑過重云
    云，係對原判決量刑職權之適法行使，任意指摘，為無理由
    ，應予駁回。
肆、緩刑之宣告：
　  刑罰之主要目的乃在於公正地報應行為人之罪責，並以刑罰
    之公正報應，威嚇社會大眾而生嚇阻犯罪之一般預防功能，
    且善用執行刑罰之機會，從事受刑人之矯治工作，而收教化
    之個別預防功能，因而，刑罰應該是符合相當原則之公正刑
    罰，不可過份強調威嚇社會大眾之一般預防功能，或是過份
    強調教化犯罪人之個別預防功能，而輕易破壞刑罰公正報應
    之本質。查被告前未曾因故意犯罪受有期徒刑以上刑之宣告
    ，且無任何前科紀錄，此有臺灣高等法院被告前案紀錄表1
    份在卷可稽，本院衡酌全案情節，認被告本身具有改善之可
    能性，其偶因一時失慮而觸犯本件刑章，且被告犯後於原審
    準備程序與審理及本院審理時均坦承犯行，且已與告訴人劉
    仲偉、邱憲永成立調解，告訴人劉仲偉、邱憲永並同意不追
    究被告本案刑事責任，倘被告符合緩刑之要件，同意法官給
    予被告緩刑之宣告，此有臺灣臺中地方法院111年度中司刑
    移調字第608號調解程序筆錄在卷可憑（見原審卷第371至37
    2頁），被告犯後態度尚佳，信經此偵審及刑之宣告教訓，
    當知所警惕，認其所受刑之宣告以暫不執行為適當，爰依刑
    法第74條第1項第1款之規定，宣告緩刑如主文欄第2項所示
    ，以啟自新。然為促使其於緩刑期間內，深知戒惕並從中記
    取教訓，俾以導正其行為及法治之正確觀念，以免再度犯罪
    ，認有必要賦予其一定負擔，課加預防再犯所為之必要命令
    ，爰依刑法第74條第2項第5款之規定，令其於緩刑期間內，
    向指定之政府機關、政府機構、行政法人、社區或其他符合
    公益目的之機構或團體提供義務勞務（時數如主文第2項所
    示）。另被告應執行本院對其所為刑法74條第2項第5款之預
    防再犯命令，是依刑法第93條第1項第2款之規定，併為緩刑
    期間付保護管束之諭知，俾兼收啟新及惕儆之雙效，以符緩
    刑宣告之目的。至被告倘未遵期履行前開負擔且情節重大，
    足認原宣告之緩刑難收其預期效果，而有執行刑罰之必要者
    ，檢察官自得依刑法第75條之1第1項第4款之規定，聲請法
    院撤銷其緩刑宣告，附此敘明。
據上論結，應依刑事訴訟法第368條，刑法第74條第1項第1款、
第2項第5款、第93條第1項第2款，判決如主文。
本案經檢察官黃靖珣提起公訴，檢察官李芳瑜到庭執行職務。
中　　華　　民　　國　　111 　年　　9 　　月　　13　　日
              刑事第二庭　  審判長法　官　何志通
                                  法　官　吳進發
                                  法　官　石馨文
以上正本證明與原本無異。
如不服本判決應於收受送達後二十日內向本院提出上訴書狀，其
未敘述上訴理由者，並得於提起上訴後二十日內向本院補提理由
書（均須按他造當事人之人數附繕本）「切勿逕送上級法院」。
因疫情而遲誤不變期間，得向法院聲請回復原狀。
                                  書記官  林書慶 　　
中　　華　　民　　國　　111 　年　　9 　　月　　13　　日
附錄本案論罪科刑法條全文：
刑法第210條
偽造、變造私文書，足以生損害於公眾或他人者，處5年以下有
期徒刑。
刑法第216條
行使第210條至第215條之文書者，依偽造、變造文書或登載不實
事項或使登載不實事項之規定處斷。
刑法第339條
意圖為自己或第三人不法之所有，以詐術使人將本人或第三人之
物交付者，處5年以下有期徒刑、拘役或科或併科50萬元以下罰
金。 
以前項方法得財產上不法之利益或使第三人得之者，亦同。
前2項之未遂犯罰之。
刑法第201條
意圖供行使之用，而偽造、變造公債票、公司股票或其他有價證
券者，處3年以上10年以下有期徒刑，得併科9萬元以下罰金。
行使偽造、變造之公債票、公司股票或其他有價證券，或意圖供
行使之用，而收集或交付於人者，處1年以上7年以下有期徒刑，
得併科9萬元以下罰金。
附表一：
編號 票號 發票人 發票日期 到期日期 票面金額 （新臺幣）  1  651251 朱學忠 未載發票日期 108年5月31日 12萬元  2 677402 劉仲偉 109年3月20日 109年3月20日 4萬元 
附表二：
編號 犯罪事實 原審判決主文（含刑罰及沒收）  1 如犯罪事實欄一所示 蔡睿城犯行使偽造私文書罪，處有期徒刑伍月，如易科罰金，以新臺幣壹仟元折算壹日。未扣案之如附表一編號1所示之本票壹紙沒收。未扣案之犯罪所得新臺幣玖萬壹仟元沒收，於全部或一部不能沒收或不宜執行沒收時，追徵其價額。  2 如犯罪事實欄二所示 蔡睿城犯偽造有價證券罪，處有期徒刑壹年陸月。未扣案之如附表一編號2所示之本票壹紙沒收。未扣案之犯罪所得新臺幣貳萬伍仟元沒收，於全部或一部不能沒收或不宜執行沒收時，追徵其價額。